【裁判字號】    89,易,327
【裁判日期】    890727
【裁判案由】    賭博
【裁判全文】
臺灣花蓮地方法院刑事判決                          八十九年度易字第三二七號
    公  訴  人  臺灣花蓮地方法院檢察署檢察官
    被      告  戊○○
    選任辯護人  余道明律師
右列被告因賭博案件，經檢察官提起公訴（八十九年度偵字第五七一號），本院判決
如左：
    主  文
戊○○無罪。
    理  由
一、公訴意旨大意為：被告戊○○意圖營利，於民國八十九年二月十日晚間八點三十
    分左右，提供他在花蓮市○○路二三四號五樓的租住處，供賭客陳聰邊、甲○○
    、丁○○、乙○○、丙○○等五人以四色牌賭博財物，並對每位賭客抽取新台幣
    （下同）五十元的費用，而在同一天的晚上九點五十分左右，被警察當場查獲，
    還扣得賭資三千八百五十元及四色牌五付，因而認為被告戊○○涉嫌犯刑法第二
    百六十八條的意圖營利供給賭博場所罪嫌。
二、按犯罪事實應依證據認定之，無證據不得推定其犯罪事實；而不能證明被告犯罪
    者，應諭知無罪判決，刑事訴訟法第一百五十四條及第三百零一條第一項前段分
    別有明文規定；而「證人之陳述有部分前後不符，或相互間有所歧異時，究竟何
    者為可採，法院仍得本其自由心證予以斟酌，非謂一有不符或矛盾，即應認為其
    全部均為不可採信」，這樣的見解可參考最高法院七十四年台上字第一五九九號
    判例；又刑法第二百六十八條賭博罪，須以意圖營利，供給賭博場所或聚眾賭博
    為構成要件，否則即不成立該罪。例如：於住宅內邀約特定之親友搓玩四色牌，
    並相約每牌抽頭若干資為共同飲食費用，因主觀上欠缺意圖營利之違法認識，不
    成立意圖營利供給賭博場所罪，且因人數特定，又與聚眾係指聚集不特定之多數
    人之構成要件不合，亦不成立聚眾賭博罪名。
三、本件公訴人認為被告戊○○涉嫌觸犯刑法第二百六十八條的賭博罪嫌，是以證人
    陳聰邊、甲○○、丁○○、乙○○、丙○○等人在警訊中的證述，以及扣案的賭
    資三千八百五十元、四色牌五付，作為起訴的主要依據。而被告戊○○雖然承認
    在上述時、地，證人陳聰邊、甲○○、丁○○、乙○○、丙○○五人有到他家玩
    四色牌，但是堅決否認有任何意圖營利聚眾賭博或供給賭博場所犯行，辯稱：當
    時是過年期間，陳聰邊、甲○○等人都是他的鄰居或好友，相約到他家聊天，聊
    聊就開始玩牌消遣，他並沒有拿什麼抽頭金等語。
四、經本院查證的結果：
（一）證人陳聰邊、甲○○、丁○○、乙○○及丙○○五人在警訊中雖然都供承在被
      告戊○○家賭玩四色牌，但是陳聰邊、乙○○二人在警訊中已明白表示戊○○
      並沒有抽頭，陳聰邊供稱：到戊○○家玩四色牌並沒有抽頭金，只是其中誰自
      摸誰就拿五十元出來做支付飲料、檳榔及四色牌的費用等語；乙○○亦稱：戊○○沒有抽頭，每次糊牌或換牌是也沒有另外支付金錢給戊○○，她只在一開
      始玩時拿了五十元給戊○○作為買飲料的錢等語，而丙○○在警訊中則並未指
      證是否有支付抽頭金給被告戊○○一事，所以憑此三位證人在警訊中所言，並
      無法認定被告有意圖營利之情，檢察官以此三人之證述作為起訴的依據之一，
      容有誤會。
（二）另二名證人甲○○及丁○○在警訊中雖分別供稱戊○○有收取抽頭金，以及每
      家坐下來玩時即先交五十元給戊○○等語，但是他們在本院調查時卻堅稱玩牌
      時戊○○並沒有抽頭情事，甲○○結證稱：那時是過年，打好玩的，大家是有
      一人先出五十元買牌和飲料，但沒有人抽頭，也沒有人分紅等語；丁○○也證
      稱：當時剛過完年，她是去戊○○家和戊○○談換輪胎的事，看到有人在玩牌
      ，她一時興起也坐下來玩，根本不知道有出錢買牌和飲料的事，她並沒有出錢
      ，現場也沒有人抽頭等語。甲○○和丁○○在本院具結後所作的證述內容雖然
      和他們在警訊中的供述不一致，但是和證人陳聰邊、乙○○在警訊中所言以及
      乙○○在本院證稱：她是戊○○的鄰居，常常去戊○○家聊天，當天去戊○○
      家玩牌並沒人抽頭或分紅；丙○○證稱：她們是過年期間晚上無聊，朋友聚在
      一起玩牌，買牌和飲料的錢大家出，戊○○並沒有抽頭等語，都相符合。本院
      斟酌的結果，認為甲○○和丁○○在警訊中的證述非但與他們在本院所述前後
      不符，也與其他證人的證詞有歧異，因此並不適當逕以他們在警訊中的指述作
      為不利於被告的認定。
（三）再參酌案發當天為農曆的大年初六，是農曆的過年期間，而當時陳聰邊住花蓮
      市○○路二三四號，丁○○住在花蓮市○○路二九九之五號，乙○○住花蓮市
      ○○路一九九號，有現場臨檢紀錄表一紙可以為證，足以相信被告及證人乙○○、丙○○稱大家是鄰居或好友，在過年期間相約到被告家裡來聊天消遣玩牌
      等語，並未悖於常情。綜上所述，可以相信到被告家玩四色牌的人都是被告的
      朋友或鄰居，被告並沒有聚集不特定之人賭博，而被告讓證人陳聰邊等人在其
      住處賭玩四色牌，客觀上既沒有抽頭營利之行為，主觀上也沒有意圖營利之違
      法認識，其行為並不符合刑法第二百六十八條賭博罪意圖營利的構成要件。另
      外，扣案的賭資三千八百五十元及四色牌五付，僅能證明陳聰邊等五人確實有
      在被告家賭玩四色牌的事實，而這個事實早已經被告及陳聰邊等五人坦然承認
      ，但並無法依據這些扣案物來認定被告有意圖營利而抽頭的犯罪行為。
五、基於以上的說明，本院調查審理所得到的證據，對於被告戊○○是否犯罪，其真
    實性並未能夠達到通常一般人都不會懷疑的地步，因此，本院也就無法從中得到
    被告有檢察官所起訴之犯罪事實的確信。此外，也沒有查到其他事證能夠證明被
    告有賭博的犯罪行為，依照前面列舉的法律規定與判例意旨的說明，被告的犯罪
    還不能證明，自應諭知無罪判決。
據上論斷，應依刑事訴訟法第三百零一條第一項前段，判決如主文。
中      華      民      國      八十九     年     七     月      二十七 日
                                臺灣花蓮地方法院刑事庭
                                    法  官  陳  雅  敏
右正本證明與原本無異。
如對本判決不服，應於送達後十日內，向本院提出上訴狀。（應抄附繕本）告訴人或
被害人如對於本判決不服者，應具備理由請求檢察官上訴，其上訴期間之計算係以檢
察官收受判決正本之日期為準。
                                    法院書記官
中      華      民      國       八十九     年     七    月     二十八  日


司法院資訊處製作；財團法人民間司法改革基金會備份。
